【裁判字號】    89,訴,1485
【裁判日期】    891116
【裁判案由】    給付承攬報酬
【裁判全文】
臺灣板橋地方法院民事判決  八十九年度訴字第一四八五號
    原      告  台達空調設備有限公司
    法定代理人  戊○○
    訴訟代理人  乙○○
                丙○○
    被      告  煌鈞實業有限公司
    法定代理人  丁○○
    訴訟代理人  甲○○
右當事人間請求給付承攬報酬事件，本院判決如左：
    主      文
被告應給付原告新台幣壹佰零肆萬伍仟佰零陸元，及自民國八十四年八月二十日起
至清償日止，按年息百分之五計算之利息。
原告其餘之訴駁回。
訴訟費用由被告負擔百分之六十，餘由原告負擔。
本判決第一項於原告以新台幣拾伍萬元供擔保後得假執行。但被告如於假執行程序
實施前，以新台幣壹佰零肆萬伍仟佰零陸元預供擔保得免為假執行。
原告其餘假執行之聲請駁回。
    事      實
甲、原告方面：
  一、聲明：求為判決
  （一）被告應給付原告新台幣（下同）一百七十二萬五千三百零六元，及自民國八
        十四年八月二十日起至清償日止，按年息百分之五計算之利息。
  （二）陳明願供擔保請准宣告假執行。
  二、陳述：
  （一）緣被告為其承攬之臺灣飛利浦電子工業園區分公司（下稱飛利浦公司）廠房
        新建工程，乃於八十三年七月八日與原告訂立買賣契約，向原告購買空調設
        備總價四百二十二萬一千六百元，並約定全部採取空運，空運費用另計並由
        被告負擔，空運費用合計六十八萬元，詎原告依約於八十三年九月十四日全
        部交貨完畢，所有交貨及運費單據亦於八十三年十月間交付被告，被告除前
        支付之訂金及已付部分款項，尚欠原告一百七十二萬五千三百零六元（包括
        六十八萬元空運費）未為給付，被告一再拖延，後更甚而置之不理，原告乃
        先後於八十四年八月十日、八十七年四月十六日以臺北西松郵局第九六七號
        存證信函、臺北金山南路郵局第一八六二號存證信函並定相當之期限催告被
        告履行給付價金，惟被告均置之不理，原告不得已乃於八十九年一月六日委
        任律師發函通知被告解除上開買賣契約，並定相當之期限催告其償還價額。
  （二）按「契約當事人之一方遲延給付者，他方當事人得定相當期限催告其履行，
        如於期限內不履行時，得解除其契約。」「解除權之行使，應向他方當事人
        以意思表示為之。」民法第二百五十四條、第二百五十八條第一項分別定有
        明文。原告依上開法條規定自得解除其契約。又契約一經解除，契約效力溯
        及消滅，雙方互負回復原狀之義務，而依民法第二百五十九條之規定：「契
        約解除時，當事人雙方回復原狀之義務，除法律另有規定或契約另有訂定外
        ，依左列之規定：一、由他方所受領之給付物，應返還之。二、受領之給付
        為金錢者，應附加自受領時起之利息償還之。三、受領之給付為勞務或為物
        之使用者，應照受領時之價額，以金錢償還之。四、受領之給付物生有孳息
        者，應返還之。五、就返還之物，已支出必要或有益之費用，得於他方受返
        還時所得利益之限度內，請求其返還。六、應返還之物有毀損、滅失，或因
        其他事由，致不能返還者，應償還其價額。」本件被告受領之給付為空調設
        備及空運之勞務，其中空調設備被告早已將其轉交與第三人，並已由第三人
        取得所有權，已不能返還，故應償還原告一百零四萬五千三百零六元，其中
        空運之勞務，應照受領時之價額六十八萬元償還之。
  三、對被告抗辯之陳述：
  （一）被告雖引用最高法院八十六年度臺上字第二三六八號判決意旨，辯稱原告不
        得解除契約，惟上開判決中稱「縱有遲延給付但已為履行，不得再以給付遲
        延為由解除契約」之情形，與本件系爭事實不合。蓋債務因履行而消滅，而
        債務之履行，因完全給付而實現。反面言之，債務因債務不履行而不消滅，
        而債務不履行因可歸責於債務人之事由，而未依債之本旨為給付之狀態，即
        １、需有可歸責於債務人之事由。２、需債務人未依債之本旨為給付。債務
        不履行之狀態，一般可分為給付不能、給付遲延及不完成給付三種。是故，
        被告固曾分別於八十四年十月十三日及八十四年十二月二十七日各交付十萬
        元之客票與原告，扣除上開二十萬元後，被告尚積欠原告之債務金額一百七
        十二萬五千二百零六元，仍未為完全之給付，被告竟規避責任而故意扭曲上
        開最高法院判決之意旨，實不足採。
  （二）本件原告係因解除兩造間買賣契約請求回復原狀，並非僅請求剩餘買賣價金
        ，其中尚包括運費六十八萬元，是被告辯稱原告縱得請求，亦僅得請求一百
        零四萬五千三百零六元，亦不足信。
  四、證據：提出買賣契約書影本一件、估價單影本一件、送貨單影本一件、運費單
      據影本十七件、發票影本五件、原廠海運貨櫃數量評估證明影本一件、臺北西
      松郵局第九六七號存證信函暨收件回執影本一件、臺北金南郵局第一八六二號
      存證信函暨收件回執影本一件、律師函影本一件為證。
乙、被告方面：
  一、聲明：求為判決駁回原告之訴及假執行之聲請。如受不利之判決時，聲請准予
            預供擔保免為假執行。
  二、陳述：
  （一）按債務人給付遲延，債權人固得依民法第二百五十四條、第二百五十五條之
        規定解除契約，然均僅限於債務人遲延給付且迄未履行之情形始得為之，倘
        債務人縱有遲延給付但已為履行，其逾期付並經債權人受領，除契約另有約
        定外，尚不得再給付遲延為由解除契約，此由最高法院八十六年臺上字第二
        三六八號判決意旨可知，原告於八十四年八月十日以臺北西松郵局存證信函
        催告被告履行契約給付價金，被告已先後於１、八十四年十月十三日，交付
        訴外人原華公司簽發、面額十萬元之客票一紙，並由原告公司職員文同簽收
        ，２、八十四年十二月二十七日，交付訴外人龍揚公司簽發、面額十萬元之
        額客票一紙，亦由原告公司職員文同簽收。是被告經原告催告後已分別給付
        上開價金予原告，揆諸前開判決意旨，原告尚不得再以給付遲延為由解除兩
        造間之買賣契約，原告片面解除買賣契約非法之所許。
  （二）本件原告主張之標的金額為一百七十二萬五千三百零六元，惟被告僅有貨款
        一百零四萬五千三百零六元尚未給付，並非原告主張之金額。又原告雖稱另
        六十八萬元為空運運費，惟核其所提出之運費單據，均係由訴外人會達空調
        設備有限公司（下稱會達公司）所支付，已與原告無關，原告竟持之欲行證
        明此係被告應支付之空運費用，實無理由。
  三、證據：提出付款簽收簿影本一件、起訴狀影本一件、鈞院八十八年度訴字第三
      九號民事判決書影本一件、臺灣高等法院八十八年度上字第八四五號判決書影
      本一件為證。
    理      由
一、本件原告起訴主張：緣被告為其承攬之飛利浦公司廠房新建工程，乃於八十三年
    七月八日與原告訂立買賣契約，向原告購買空調設備總價四百二十二萬一千六百
    元，並約定全部採取空運，空運費用另計並由被告負擔，空運費用合計六十八萬
    元，詎原告依約於八十三年九月十四日完全交貨完畢後，所有交貨及運費單據亦
    於八十三年十月間先後交付被告，被告除前支付之訂金及已付部分款項，尚欠原
    告一百七十二萬五千三百零六元（包括六十八萬元空運費）未為給付，被告一再
    拖延，後更甚而置之不理，原告乃先後於八十四年八月十日、八十七年四月十六
    日以臺北西松郵局第九六七號存證信函、臺北金山南路郵局第一八六二號存證信
    函並定相當之期限催告被告履行給付價金，惟被告均置之不理，原告不得已乃於
    八十九年一月六日委任律師發函通知被告解除上開買賣契約，本件被告受領之給
    付為空調設備及空運之勞務，其中空調設備被告早已將其轉交與第三人，並已由
    第三人取得所有權，已不能返還，故應償還原告一百零四萬五千三百零六元，其
    中空運之勞務，應照受領時之價額六十八萬元償還之，合計一百七十二萬五千三
    百零六元，為此提起本件訴訟。被告則以：原告於八十四年八月十日以臺北西松
    郵局存證信函催告被告履行契約給付價金，被告已先後於八十四年十月十三日、
    八十四年十二月二十七日，交付面額各十萬元之客票二紙予原告，是被告經原告
    催告後已分別給付，揆諸最高法院八十六年臺上字第二三六八號判決意旨，原告
    已不得再以給付遲延為由解除兩造間之買賣契約，縱原告主張解除契約有理，然
    請求金額中關於六十八萬元空運運費，核原告所提之運費單據，均係由訴外人會
    達公司所支付，已與原告無關，原告竟持之欲行證明此係被告應支付之空運費用
    ，實無理由云云為辯，請求駁回原告之訴。
二、按「給付無確定期限者，債務人於債權人得請求給付時，經其催告而未為給付，
    自受催告時起，負遲延責任，其經債權人起訴，或依督促程序送達支付命令者，
    與催告有同一之效力。前項催告定有期限者，債務人自期限屆滿時起負遲延責任
    。」「契約當事人之一方遲延給付者，他方當事人得定相當期限催告其履行，如
    於期限內不履行時，得解除其契約。」「解除權之行使，應向他方當事人以意思
    表示為之。」民法第二百二十九條第二項、第三項、第二百五十四條、第二百五
    十八條第一項分別定有明文。原告依上開法條規定自得解除其契約。本件原告主
    張：緣被告為其承攬之飛利浦公司廠房新建工程，乃於八十三年七月八日與原告
    訂立買賣契約，向原告購買空調設備總價四百二十二萬一千六百元，並約定全部
    採取空運，空運費用另計並由被告負擔，空運費用合計六十八萬元，詎原告依約
    於八十三年九月十四日全部交貨完畢，並於八十三年十月間將交貨單據及運費單
    據交付被告，被告尚欠原告貨款一百零四萬五千三百零六元及六十八萬元空運費
    未為給付，原告先後於八十四年八月十日、八十七年四月十六日發存證信函並定
    相當之期限催告被告履行給付價金等情，業據其提出買賣契約書、估價單、送貨
    單、原廠海運貨櫃數量評估證明、臺北西松郵局第九六七號存證信函暨收件回執
    、臺北金南郵局第一八六二號存證信函暨收件回執、律師函各一件、運費單據十
    七件、發票五件為證，被告固對原告主張上開貨物確已交貨，及目前尚有貨款一
    百零四萬五千三百零六元未向原告給付之情均為自認，惟以：原告於八十四年八
    月十日函催被告履行契約給付價金，被告已先後於八十四年十月十三日、八十四
    年十二月二十七日，交付面額各十萬元之客票二紙予原告，是被告經原告催告後
    已分別給付，揆諸最高法院八十六年臺上字第二三六八號判決意旨，原告已不得
    再以給付遲延為由解除兩造間之買賣契約云云為辯。經核原告提出之買賣合約書
    ，其中第五條已明白約定：「付款方式：（Ａ）．．．請於合約訂立時預付訂金
    參成，即總價款的百分之十五計新台幣陸拾肆萬伍仟元整（即期票）。（不含稅
    ）（Ｂ）分批交貨分批計價，交貨後，乙方（即原告，下同）依交貨簽收單及發
    票向甲方（即被告，下同）請款（依交貨數量及所訂合約之單價核算），甲方應
    付給乙方交貨總價的百分之八十五（即訂金外之餘款而結清之）。共計佰伍拾
    柒萬柒仟陸佰元整一個月期票（以交貨日計起）。（不含稅）」被告既不爭執甲
    方已於八十三年九月十四日全部交貨完畢，並於八十三年十月間將相關單據交付
    被告，被告自斯時即應為給付，再核原告所提八十四年八月十日臺北西松郵局第
    九六七號存證信函，原告已於該函催告被告於八十四年八月二十日以前給付系爭
    買賣契約未付款項，被告於八十四年八月十一日即已收受上函，揆諸前揭規定，
    被告自受催告時即八十四年八月十日起即應負遲延責任。被告雖於八十四年八月
    十一日收受上函後，曾分別於八十四年十月十三日、八十四年十二月二十七日，
    交付面額各十萬元之客票二紙予原告，藉此主張原告不得解約，然查原告固曾收
    受上開二十萬元，惟扣除此二十萬元之部分外，被告尚積欠原告貨款一百零四萬
    五千三百零六元，即被告所負之債務，因尚未為完全給付，而不能實現而為履行
    ，即本件被告所負債務因未能完全履行而不消滅，而最高法院八十六年臺上字第
    二三六八號判決意旨應係在債務人雖為遲延給付，然嗣已為完全給付，而債權人
    在受領時並未有所爭執之情況下，方有適用，本件被告自不得以其於催告後僅為
    少部分之給付，而抗辯原告之解除契約為不合法。是被告已負遲延責任，原告先
    於八十四年八月十日、八十七年四月十六日發存證信函並定相當之期限催告被告
    履行給付價金而無效果，進而於八十九年一月六日委任發函通知被告解除上開買
    賣契約，經核均與首揭說明相符，是原告主張本件買賣契約已經解除，洵屬有據
    。
三、次按契約一經解除，契約效力溯及消滅，契約效力溯及消滅，雙方互負回復原狀
    之義務，而依民法第二百五十九條之規定：「契約解除時，當事人雙方回復原狀
    之義務，除法律另有規定或契約另有訂定外，依左列之規定：一、由他方所受領
    之給付物，應返還之。二、受領之給付為金錢者，應附加自受領時起之利息償還
    之。三、受領之給付為勞務或為物之使用者，應照受領時之價額，以金錢償還之
    。四、受領之給付物生有孳息者，應返還之。五、就返還之物，已支出必要或有
    益之費用，得於他方受返還時所得利益之限度內，請求其返還。六、應返還之物
    有毀損、滅失，或因其他事由，致不能返還者，應償還其價額。」本件原告主張
    兩造之買賣契約業經解除，被告受領之給付為空調設備及空運之勞務，其中空調
    設備被告早已將其轉交與第三人，並已由第三人取得所有權，已不能返還，故應
    償還原告一百零四萬五千三百零六元等情，已據其提出買賣契約書、估價單、送
    貨單各一件為證，且為被告所自認，是就空調設備，應依兩造買賣合約書之約定
    償還其價額，即原告就空調設備請求給付一百零四萬五千三百零六元，及自八十
    四年八月十日催告函，於八十四年八月十一日送達被告後，自八十四年八月二十
    日起算之法定遲延利息，為有理由，應予准許。另原告請求被告給付空運費部分
    ，固亦提出運費單據十七件、發票五件、原廠海運貨櫃數量評估證明一件欲行為
    證，然為被告所否認，並以：原告所提上開有關運費單據，均係由訴外人會達公
    司所支付，已與原告無關，更無從認定與兩造本件運費有關等情為辯，經核兩造
    買賣合約書第十條固約定：「（１）此案全部採用空運，分二批進貨，預計第一
    批．．．八月二十九日從加拿大空運到臺灣，空運費用另計，由乙方屆時憑據向
    甲方實際申請空運費用（票期十五天）。．．．」，然依原告所提出之運費單據
    十七件、發票五件、原廠海運貨櫃數量評估證明一件，其上抬頭確均係訴外人「
    會達公司」，已難認係原告支付，雖原告另陳稱此係因當初送貨時，原告並無進
    出口證明之額度，所以始委託會達公司辦理進口云云，然亦無從據以證明此運費
    單據其確以依買賣合約替被告付款，是就空運運費之請求，原告之舉證並無法證
    明有此情事，此部分之請求尚乏依據，應予駁回。
四、從而，原告主張兩造買賣合約業經合法解除，就空調設備部分請求被告給付一百
    零四萬五千三百零六元，及自前催告函送達被告之後即八十四年八月二十日起算
    之法定遲延利息，為有理由，應予准許。逾此部分之請求則無理由，應予駁回。
五、假執行之宣告：
    兩造陳明願供擔保請求宣告假執行，或免為假執行，就原告勝訴部分，經核均無
    不合，爰分別酌定相當之金額准許之。至於原告敗訴部分，其假執行之聲請亦失
    附麗，應併予駁回。
六、據上論結，本件原告之訴為有理由，並依民事訴訟法第七十八條、第三百九十條
    第二項、第三百九十二條，判決如主文。
中      華      民      國    八十九    年     十一     月     十六     日
                                  臺灣板橋地方法院民事第二庭
~B法      官  鍾啟煌
右為正本係照原本作成。
如對本判決上訴，須於判決送達後二十日內向本院提出上訴狀（須按他造人數提出繕
本）。
中      華      民      國    八十九    年     十一     月     十六     日
~B法院書記官  王慈嬰


司法院資訊處製作；財團法人民間司法改革基金會備份。
